【裁判字號】    89,上易,272
【裁判日期】    890229
【裁判案由】    傷害
【裁判全文】
臺灣高等法院臺中分院刑事判決                    八十九年度上易字第二七二號
    上  訴  人  臺灣台中地方法院檢察署檢察官
    被      告  甲○○
    被      告  乙○○
    被      告  丙○○
右上訴人因被告等傷害案件，不服臺灣台中地方法院八十八年度易字第二一八三號中
華民國八十八年十月二十二日第一審判決（起訴案號：臺灣台中地方法院檢察署八十
八年度偵字第四八一四、七五一九號），提起上訴，本院判決如左：
    主  文
原判決關於乙○○、丙○○部分撤銷。
乙○○、丙○○公訴不受理。
其他上訴駁回。
    事  實
一、緣丁○○因其所有之田地與甲○○所有之田地相鄰，二人因丁○○欲出售田地之
    事本已心生嫌隙；於民國（以下同）八十七年二月二十七日下午十五時四十分許
    ，丁○○喝酒後與姚道家一同搭乘計程車前往台中市○○區○○路二○一之六五
    號甲○○住處附近，丁○○一下車即在甲○○住處前，與甲○○發生爭執，甲○○竟基於傷害之故意，手持木棍（未據扣案），與丁○○互相扭打，致丁○○受
    有左側第九肋骨骨折、右上背十一Ⅹ六公分皮下瘀血、右腰七Ⅹ十公分皮下瘀血
    、右上臂、右肘、右手背多處皮下瘀血、左手背皮下瘀血、右大腿十Ⅹ十五公分
    皮下瘀血及兩小腿大片皮下瘀血等傷害。
二、案經丁○○訴由台中市警察局第四分局報請臺灣臺中地方法院檢察署檢察官偵查
    起訴。
    理  由
甲、被告甲○○部分：
一、訊據被告甲○○固坦承於右揭時地與告訴人丁○○互相扭打等情，惟辯稱：當時
    係告訴人先出手打伊，將伊牙齒打斷，伊才與告訴人發生拉扯云云。經查：右揭
    事實，業據告訴人丁○○於警訊及偵審中指述歷歷，復有診斷證明書乙紙在卷足
    稽，雖被告甲○○確實亦受有牙齒挫傷動搖之傷害，此有診斷證明書乙紙附卷可
    憑，惟因告訴人丁○○係指稱：伊一下車，甲○○就出手打伊肚子云云，顯見二
    人對於案發當時究竟係誰先出手之供述並不相符，既然無法分辨被告甲○○與告
    訴人丁○○二人之互毆行為，究係何人先為不法侵害之行為，依最高法院十七年
    上字第六八六號判例所示，雖被告辯稱告訴人亦有傷害伊，然不得遽以主張正當
    防衛，被告所辯，即無足採。事證明確，被告犯行洵堪認定。
二、核被告甲○○所為，係犯刑法第二百七十七條第一項之普通傷害罪。原審依刑法
    第二百七十七條第一項、第四十一條，罰金罰鍰提高標準條例第一條前段、第二
    條規定，審酌被告甲○○之素行資料，犯罪之動機、手段、犯後態度、告訴人受
    傷程度，及被告雖係與告訴人發生互毆，惟並未對告訴人提出傷害告訴等一切情
    狀，量處拘役參拾日，如易科罰金，並諭知易科罰金之折算標準，認事用法均無
    不當，量刑亦屬妥適，公訴人上訴意旨指責原審此部份之判決不當，為無理由，
    應予駁回。
乙、被告乙○○、丙○○部分：
一、公訴意旨另以：被告即甲○○之父乙○○、甲○○之妻丙○○二人見告訴人丁○○與甲○○互相扭打，乃基於傷害之犯意聯絡，分持木棍共同毆打丁○○，因認
    被告乙○○、丙○○二人亦涉有刑法第二百七十七條第一項之普通傷害罪嫌云云
    。
二、按告訴乃論之罪，已逾告訴期間者，應諭知不受理之判決，刑事訴訟法第三百零
    三條第三款定有明文，本件告訴人以被告乙○○、丙○○於八十七年二月二十七
    日下午十五時四十分許與甲○○共同傷害，於八十八年三月一日始行告訴，已逾
    刑事訴訟法第二百三十七條第一項於告訴人之知悉犯人之時起六個月內為之之規
    定，有訊問筆錄附卷可稽（見偵查卷第十二頁），依上開規定自應為不受理之判
    決，原審未查遽為無罪之判決，顯有未當，公訴人上訴意旨，認被告乙○○、丙○○犯有傷害罪行，雖無理由，惟原審此部份之判決既有上訴可議，自應撤銷改
    判，並諭之公訴不受理。
據上論斷，依刑事訴訟法第三百六十八條、第三百六十九條第一項前段、第三百六十
四條、法第三百零三條第三款，判決如主文。
本案經檢察官陳銘章到庭執行職務。
中      華      民      國    八十九  年  二        月二十九    日
                                  臺灣高等法院臺中分院刑事第十庭
                                        審判長法  官  黃  永  泉
                                              法  官  蕭  廣  政
                            法  官  蔡  名  曜
右正本證明與原本無異。
不得上訴。
                                              書記官    錫  彬
中      華      民      國    八十九     年      三       月     二     日
                                                                        Ｆ


司法院資訊處製作；財團法人民間司法改革基金會備份。
